【裁判字號】    96,上訴,95
【裁判日期】    970108
【裁判案由】    偽造有價證券等
【裁判全文】
臺灣高等法院刑事判決                  96年度上訴字第95號
上  訴  人  臺灣士林地方法院檢察署檢察官
上  訴  人
即  被  告  甲○○
指定辯護人  林紹源  律師
上  訴  人
即  被  告  乙○○
選任辯護人  楊仁聲  律師
上列上訴人因被告偽造有價證券等案件，不服臺灣士林地方法院
93年度訴字第222號，中華民國95年10月23日第一審判決（起訴
案號：臺灣士林地方法院檢察署92年度偵緝字第329號、93年度
偵緝字第58號及移送併辦之案號：94年度偵字第6884號、臺灣板
橋地方法院檢察署93年度偵緝字第605號），提起上訴，本院判
決如下：
    主  文
上訴駁回。
    事  實
一、甲○○因缺錢花用，適認識馬順利，竟與馬順利共同謀議，
    由甲○○以及馬順利找來的胡棋閎、不詳姓名之數名成年人
    等人分別充當購買自小客車之買受人或連帶保證人，並由馬
    順利找來在汽車公司擔任銷售業務員而知情之乙○○配合向
    汽車經銷商購買自小客車及辦理貸款，欲以貸款取得之車輛
    轉售牟利朋分花用，竟基於概括犯意聯絡，而先後為下列行
    為：(一)民國90年5月間，甲○○、胡棋閎、馬順利、乙○○
    與不詳姓名之成年男子，共同基於意圖為自己不法所有犯意
    聯絡，明知胡棋閎並無購買自小客車的經濟能力及給付車款
    的意願，而甲○○亦無擔負連帶清償責任意思。其中馬順利
    、乙○○及不詳姓名之成年男子並共同基於偽造私文書之概
    括犯意、意圖供行使之用而偽造有價證券、行使偽造特種文
    書之犯意，未得第3人蕭翰琦之同意（即甲○○、胡棋閎對
    於冒用蕭翰琦乙節並不知情）。由乙○○於在分期付款購車
    申請書上填載買受人胡棋閎之服務單位等虛偽不實內容，甲
    ○○、胡棋閎在分期付款購車申請書上簽名，而馬順利找來
    的不詳姓名成年男子則冒充係蕭翰琦，在分期付款購車申請
    書上偽造蕭翰琦署押1枚，再透過乙○○將分期付款購車申
    請書交付美商通用國際財務管理股份有限公司台灣分公司（
    以下簡稱美商通用公司），佯稱胡棋閎為買受人，欲以附條
    件買賣分期付款之方式，以新臺幣（下同）100萬2,052元（
    此為分期付款價格，現金價為91萬1,052元）購買車號3C-54
    99號自小客車1部，並由甲○○、蕭翰琦擔任連帶保證人，
    使美商通用公司陷於錯誤，同意出售3C-5499號自小客車。
    美商通用公司隨即於90年5月29日指派柯立仁辦理對保業務
    ，在台北縣蘆洲市附近，除胡棋閎、甲○○在附條件買賣契
    約、本票上簽名、蓋章外，冒充係蕭翰琦之不詳姓名成年男
    子，持以不詳時、地、方式取得之偽造蕭翰琦國民身分證，
    交不知情之柯立仁核對身分，並持先前於不詳時、地，以不
    詳方式偽刻之蕭翰琦印章1枚，在附條件買賣契約書上、本
    票上，接續偽造蕭翰琦署押各1枚，並接續蓋用偽刻之印章
    各1次，將偽造完成之附條件買賣契約書、面額為91萬1,052
    元、發票日期為90年5月29日之本票1紙交予柯立仁。90年5
    月31日，美商通用公司在台北縣蘆洲市附近，交付3C-5499
    號自小客車1部，由馬順利代為收受，足以生損害於美商通
    用公司、蕭翰琦，及戶政機關對國民身分證管理之正確性。
    (二)90年6月間，甲○○、乙○○、馬順利承前基於意圖為自
    己不法所有、偽造私文書、意圖供行使之用而偽造有價證券
    、行使偽造特種文書之犯意，與馬順宏（未據檢察官起訴）
    、馬順利找來之不詳姓名成年男子基於共同犯意聯絡，明知
    甲○○並無購買自小客車的經濟能力及給付車款的意願，且
    未得吳經能、陳明祈之同意，在申辦分期付款表上填載買受
    人甲○○、保證人陳明祈服務單位等虛偽不實內容，由甲○
    ○在申辦分期付款表上簽名、蓋章，而馬順利找來的馬順宏
    、不詳姓名成年男子則分別冒充係陳明祈、甲○○的弟弟吳
    經能，在申辦分期付款表上偽造陳明祈署押1枚、吳經能署
    押1枚，並持先前在不詳時、地，以不詳方式偽刻之吳經能
    印章，予以蓋用而偽造吳經能印文1枚（見原審卷二第43、4
    4、45頁）。再以上開申辦分期付款表透過乙○○向奇異資
    融股份有限公司（以下簡稱奇異公司）佯稱甲○○為買受人
    ，欲以附條件買賣分期付款之方式，以69萬3,904元（此為
    分期付款價格，現金價為48萬2,000元）購買車號3B-9346號
    自小客車1部，並由陳明祈、吳經能擔任連帶保證人，使奇
    異公司陷於錯誤，同意出售3B-9346號自小客車。奇異公司
    隨即於90年6月16日指派蔡俊昌辦理對保業務，在台北縣蘆
    洲市附近，除甲○○在附條件買賣暨動產擔保契約書、本票
    、授權書上簽名、蓋章外，冒名陳明祈之馬順宏、冒名吳經
    能之不詳姓名成年男子，分持於不詳時、地、不詳方式取得
    之偽造陳明祈國民身分證、偽造之吳經能國民身分證，交予
    不知情之蔡俊昌核對身分。馬順宏並在附條件買賣暨動產擔
    保契約書、本票、授權書上，接續偽造陳明祈署押各1枚及
    按捺指印，而冒充吳經能之不詳姓名成年男子則在附條件買
    賣暨動產擔保契約書上、本票、授權書上，接續偽造吳經能
    署押各1枚，並持上開偽刻之吳經能印章，接續蓋用偽刻之
    印章各1次。嗣將偽造完成之附條件買賣契約書、面額46萬
    元、發票日期為90年6月16日之本票1紙、授權書交予蔡俊昌
    。90年7月6日，在台北縣蘆洲市附近，奇異公司將3B -9346
    號自小客車1部，交由乙○○代為收受，足以生損害於奇異
    公司、陳明祈、吳經能，及戶政機關對國民身分證管理之正
    確性。(三)90年6月間，甲○○、馬順利、乙○○承前共同意
    圖為自己不法所有、偽造私文書、意圖供行使之用而偽造有
    價證券、行使偽造特種文書之犯意，與不詳姓名成年男子二
    名基於共同犯意聯絡，明知甲○○並無購買自小客車的經濟
    能力及給付車款的意願，且未得吳經能、葉修之同意，竟
    透過乙○○，向匯豐汽車股份有限公司（以下簡稱匯豐公司
    ）佯稱甲○○為買受人、吳經能、葉修為連帶保證人，願
    以附條件買賣分期付款方式，以61萬1,064元購買車號7C-19
    49號自小客車1部（現金價為51萬9千元，分期付款價格為61
    萬1,064元）使匯豐公司陷於錯誤，同意出售7C-1949號自小
    客車。90年6月29日匯豐公司指派蘇明泉辦理對保業務，在
    台北縣蘆洲市附近，除甲○○在附條件買賣契約書、本票、
    授權書上簽名、蓋章外，冒名吳經能及冒名葉修之不詳姓
    名成年男子，分持如前揭(二)事實之偽造吳經能國民身分證，
    以及於不詳時、地、方式取得之偽造葉修國民身分證，交
    不知情之蘇明泉核對身分。該不詳姓名成年男子二名，並在
    附條件買賣契約書、本票、授權書上，分別接續偽造吳經能
    署押計4枚、葉修署押計4枚，其中冒名吳經能之不詳姓名
    成年男子持如前揭(二)事實之吳經能偽刻印章，另一冒名葉
    修之不詳姓名成年男子則持先前在不詳時、地，以不詳方式
    偽刻之葉修印章，分別接續予以蓋用，計偽造之吳經能印
    文4枚、偽造之葉修印文4枚（見原審卷一第220、221、25
    6、257頁）。嗣將偽造完成之附條件買賣契約書、本票、授
    權書交予蘇明泉。90年7月6日，在台北縣蘆洲市附近，豐匯
    公司將7C1949號自小客車1部，交由乙○○代為收受，足以
    生損害於匯豐公司、吳經能、葉修，及戶政機關對國民身
    分證管理之正確性。
二、案經奇異公司訴由臺灣士林地方法院檢察署檢察官偵查起訴
    。
    理  由
一、訊據被告乙○○對於其係3C-5499號、3B-9346、7C-1949號
    自小客車之汽車業務員之事實固坦白承認，惟矢口否認有前
    揭事實之犯行，辯稱我只是單純的汽車銷售員，經由馬順利
    介紹胡棋閎、甲○○買車，我收集資料，交給汽車公司審核
    ，審核無異就安排對保，對保沒問題就撥款、交車，並不知
    道相關的保證人是被冒名，我沒有不法行為，無任何犯罪故
    意，與馬順利、甲○○、胡棋閎等人並無犯意聯絡云云，被
    告甲○○對於前揭事實，坦承因欠錢所以聽從馬順利、乙○
    ○的話，擔任胡棋閎之連帶保證人辦貸款買車，以此方式處
    理我的債務問題，車子由馬順利、乙○○拿去，頭期款由他
    們繳，及以我的名義購買3B-9346、7C-1949號自小客車時，
    知道有人冒用其弟吳經能名義擔任連帶保證人，知道他們偽
    造吳經能的身分證等事實，並坦白承認有詐欺之行為，惟否
    認有偽造文書、偽造有價證券等之犯行，辯稱偽造文書不是
    故意的，偽造有價證券不知情云云，然查就車號3C5499號自
    小客車部分，證人蕭翰琦於90年10月22日偵查中提出其本人
    之身分證影本，及其當庭書寫「蕭翰琦姓名10次」（見臺灣
    板橋地方法院90年度發查字第1193號卷），與3C5499號自小
    客車之附條件買賣契約書、分期付款購車申請書、本票上所
    謂蕭翰琦之簽名，以及當時留存所謂之「蕭翰琦身分證影本
    」，相互核對結果，照片明顯非同一人，而簽名部分，以字
    體勾勒方式，更顯非出於真正之蕭翰琦本人所為。此外，復
    據證人蕭翰琦於90年10月22日檢察事務官前陳述「我的身分
    資料被冒用，印章、簽名都不是我的，79年間，身分證曾遺
    失過」等語，足見蕭翰琦確遭人冒用名義擔任3C5499號自小
    客車連帶保證人之事實。證人柯立仁即3C5499號自小客車承
    辦對保業務之人，於90年11月8日偵查中在檢察事務官前陳
    述「90年5月29日在台北縣蘆洲市附近對保，當時有乙○○
    、胡棋閎、2位保證人甲○○、蕭翰琦在場，經我核對身分
    證、照片資料無誤，事情發生後，公司要我跟蕭翰琦聯絡，
    跟他見過，確認他不是對保的那個保證人」等語。及證人胡
    棋閎於原審93年12月7日審理時證稱「我是看報紙分期轉現
    需要錢，以電話聯繫，再到他們辦公室，他們叫我每天在那
    等，他們叫我買車，叫我簽名，且說會給我多少錢，並不認
    識保證人甲○○、蕭翰琦，乙○○我在那個辦公室有看過，
    小馬叫我買車，頭期款他們會負責，乙○○是跟我說有關車
    子的類型，他們只說用我的名字買車，且會給我一些錢，一
    部車子要給我好幾十萬元，但是後來我只有拿到4、5萬元，
    在簽約之前約1、2個月開始去那辦公室，持續2個多月，在
    那辦公室我也看過甲○○，我知道他跟我一樣是人頭，乙○
    ○約2、3天會去一次辦公室，他們都是談汽車的事，他們要
    做什麼不會讓我知道。在去辦公室那段期間，馬順利、乙○
    ○、還有不知名的人有教我怎麼跟銀行講，說是自己買車，
    自己要用，還教我在那個公司任何職，教我如何與銀行應對
    ，他們有在談買電腦、房子，本來要我的名字，但因我信用
    不好，有些被打回來，只買了2部車，乙○○只說買何車、
    何廠牌、型號」等語。被告甲○○於原審93年9月14日審理
    時證稱「胡棋閎那件，是馬順利叫我簽，乙○○也在場，因
    為貸款會用電話查證看我在不在，乙○○、馬順利叫我去那
    裡，寫一些資料，一直到辦好我買的二台車子，我才沒有去
    ，乙○○是馬順利的員工，我有聽過乙○○叫馬順利老闆，
    ．．．在簽胡棋閎那件前，馬順利、乙○○都有跟我說，若
    我簽了，會給我1萬元，在這之前，我在馬順利的辦公室看
    過胡棋閎1、2次」等語，並坦白承認擔任胡棋閎連帶保證人
    之事實，復有3C-5499號自小客車之附條件買賣契約書、動
    產擔保交易附條件買賣設定登記申請書、分期付款購車申請
    書、偽造之蕭翰琦身分證影本、面額為91萬1052元之本票1
    紙在卷可佐。就車號3B9346、7C1949號自小客車部分，業據
    證人吳經能於原審94年6月27日審理時證稱：「沒有擔任保
    證人，契約、本票、授權書都不是我簽名及蓋印」，足證其
    遭冒名擔任3B-9346號、7C-1949號自小客車連帶保證人之事
    實。及證人陳明祈於92年11月12日偵查中證稱「買賣契約、
    本票、授權書上的簽名不是我寫的，90年4月，曾委託永慶
    房屋賣房子，有提出房地謄本，歹徒假裝要買房子，因而知
    道我的身分資料後，偽造我的身分證，歹徒留給永慶房屋的
    資料也是假的」，亦足證其被冒名擔任3B -9346號自小客車
    連帶保證人之事實。而陳明祈係遭第三人馬順宏冒用之事實
    ，業據證人馬順宏（即馬順利弟弟）於95年9月26日在原審
    證稱「當時是馬順利叫我冒用陳明祈名義當保證人，並簽名
    、捺指印」等語詳明，而相關3B9346號自小客車之附條件買
    賣暨動產擔保契約書、申辦分期付款表（即送件單）、本票
    、授權書上「陳明祈之指紋」，經送請內政部警政署刑事警
    察局指紋電腦比對、確認結果，與該局檔存之馬順宏指紋左
    姆指指紋相符，復有該局95年8月30日鑑驗書附於原審卷第1
    74頁可參。再葉修被冒名擔任7C-1949號自小客車連帶保
    證人之事實，業據證人葉修於原審94年2月1日審理時證稱
    「沒有當這件的保證人，契約書、本票、授權書都不是我簽
    的，印文也不是我的，身分證上照片不是我，我的身分證沒
    有遺失過」。證人蔡俊昌即承辦3B-9346號自小客車對保業
    務之奇異公司人員先於92年9月26日偵查中證稱「當時乙○
    ○、甲○○都在場．．．因為保證人並無買受人的親屬，資
    格不符，業務員又找了買受人的弟弟當保證人，所以本票與
    買賣契約簽名日期不同，本票的日期、金額在對保當天已填
    好」等語；於94年1月11日原審審理時證稱「乙○○是貸款
    的汽車業務員，甲○○是買車的人，一開始甲○○帶2個人
    來對保，公司說還要1個三等親的人，所以就找他弟弟來。
    後來他弟弟來公司說沒有當保證人，是被冒名，2次對保，
    乙○○都在場，當時保證人身分證是新的，相片也符合，現
    場看不出來，我們有影印」等語；復於94年4月12日原審審
    理時證稱「甲○○買車部分，公司通知要親屬加保時，我和
    乙○○聯絡，並告訴他要帶保證人身分證、戶籍謄本，第二
    次對保時，甲○○、乙○○、吳經能在場，我有核對身分證
    正本上之照片與本人相符，本票部分，金額是我先填好，再
    請他們簽名，二次對保，乙○○都有在場」等語。且共犯即
    被告甲○○於93年2月2日偵查中具結證稱「買車是乙○○介
    紹的，保證人是乙○○、小馬他們找的，車子根本沒有交給
    我」等語（見93年偵緝字第58號卷）；又於原審93年9月14
    日審理時證稱「是乙○○找人來對保的，還沒有簽約時，乙
    ○○告訴我，他和馬順利會付頭期款，乙○○和馬順利說如
    果我簽約，會幫我處理錢莊的債務，車型也是他們決定，乙
    ○○事先有拿車子的資料，也口頭告訴我保證人資料，叫我
    對保時要背車子的車款、車型及擔保人姓名、職業等，第一
    次對保沒過，乙○○叫我申請全戶戶籍謄本交給他，我沒有
    提供吳經能的身分證，冒用吳經能名義簽名蓋章的人是乙○
    ○找的，我不認識，第二次對保前，我有當面告訴乙○○我
    弟弟不會來當保證人，乙○○告訴我他會找保證人來簽。另
    二個保證人也是乙○○找的，簽約時我就知道有人會來冒用
    我弟弟名義當保證人。吳經能的身分證是當天冒名的人提出
    來的，乙○○教我要說這些人是我的朋友」等語。是被告甲
    ○○於本院證稱被告乙○○在旁邊，可能不同桌，時間已久
    我也忘了，在馬順利公司沒有看過乙○○講過車子的事等，
    尚無從為被告乙○○有利之認定，再證人蘇明泉即匯豐公司
    業務員於原審93年12月7日審理時證述「7C1949車，是乙○
    ○來跟我調車，業績算我的，對保時，乙○○有在場，另買
    主、2個證人有到，車子我親自交給乙○○，他一個人來，
    對保時我有確認身分證上照片的人，事後2個保人我有去看
    過，應該都是被冒用」等語。證人馬順宏於95年9月26日原
    審審理時證稱「我在87、88年間認識乙○○，他是汽車外務
    ，我的車也是向他買的，．．．是馬順利叫我以陳明祈名義
    幫甲○○作保，對保時，還有1、2人在場，乙○○有無在場
    ，不記得，卷附陳明祈身分證影本上的照片是我本人」等語
    。復有3B-9346號自小客車之附條件買賣暨動產擔保契約書
    、付款紀錄查詢表、車輛交付聲明書、統一發票、奇異公司
    申辦分期付款申請表、偽造之陳明祈、吳經能身分證影本（
    見91年度偵字第4533號卷第32頁、第33頁）、偽造面額46萬
    元之本票影本1紙、授權書1紙及7C-194 9號自小客車之附條
    件買賣契約書、偽造之面額61萬1064元之本票影本1紙、授
    權書、偽造之葉修、吳經能身分證影本在卷可參。被告乙
    ○○雖於偵查中先辯稱「90年5月當時，我在喬順汽車擔任
    業務經理，我的客戶馬順利來找我，說胡棋閎要買車，介紹
    向我買，買受人、保證人資料是馬順利提供的，以前不認識
    胡棋閎、甲○○、蕭翰琦，也沒見過面，都是對保當天才見
    面」等語（見臺灣板橋地方法院檢察署90年發查1193號偵卷
    90年11月8日偵查筆錄）。於原審93年9月14日審理中改稱「
    馬順利約我在泡沫紅茶店見面，說甲○○要買車，我第1次
    和甲○○見面的時間、地點是我自己跟甲○○聯絡的，我拿
    三菱、台塑汽車型錄給甲○○看」等語；嗣再改稱「胡棋閎
    契約對保，是我第一次和甲○○見面，胡棋閎車子下來，馬
    順利才告訴我甲○○要買車」等語。就何時與甲○○第1次
    見面，被告乙○○陳述前後不一，已顯示其只為卸責的心態
    。又被告乙○○於93年12月7日原審審理中復自承「我只告
    訴胡棋閎要知道他要買何車型、價錢，胡棋閎他們給我資料
    ，我就叫胡棋閎照上面跟銀行講」等語。按胡棋閎、甲○○
    2人果真有購車使用的意願，依吾人日常生活經驗，不可能
    只看型錄或只憑與汽車業務員言詞上的討論，即逕予決定購
    車的價格、車型。被告乙○○與胡棋閎、甲○○均無怨隙仇
    恨，胡棋閎、甲○○2人並無誣陷乙○○的可疑動機，其等
    有關乙○○之之證詞，應均可信為實實。證人馬順宏於95年
    9月26日在原審審理時證稱「我在87、88年間認識乙○○，
    他是汽車外務，我的車也是向他買的．．．是馬順利叫我以
    陳明祈名義幫甲○○作保，對保時，還有1、2人在場，乙○
    ○有無在場，不記得，卷附陳明祈身分證影本上的照片是我
    本人」等語。足見被告乙○○與馬順宏，既於87、88年間已
    然認識，則90年6月間馬順宏冒名陳明祈時，被告乙○○在
    場，對於冒名情節，自當知之甚詳。至於證人馬順利於93年
    9月14日在原審審理時證稱「只介紹乙○○給甲○○認識，
    其餘未參與，胡棋閎買車也不是我介紹，我也不在場」等語
    ，觀之內容，全係撇清自己責任的說法，不足以採為有利或
    不利被告乙○○之認定。被告乙○○乃係具豐富銷售車輛經
    驗之人，對於上開反於常態的購車方式，不可能不知，而在
    短短1個月期間內，不是無支付款項意願的人購車，就是無
    代為清償意願的人擔任連帶保證人，甚至有蕭翰琦被冒名1
    次、吳經能被冒名2次、陳明祈被冒名1次、葉修被冒名1
    次等異於一般正當購車的情節一再發生，被告乙○○辯稱只
    是單純的汽車銷售員，絕非事實。又被告甲○○自承「偶爾
    會去蘆洲公寓2樓等消息，是乙○○叫我去的，因為怕貸款
    公司打電話公寓，他們怕我不會講，叫我在那裡等電話，他
    們去電信局辦轉接，契約書上的手機號碼會轉接到室內電話
    ，持續去約1個多月，乙○○知道貸款公司在那時候會打電
    話來」（見原審93年7月6日準備程序筆錄）、「馬順利問我
    要不要作胡棋閎的保證人，可以賺1萬元，我有同意」等語
    （見原審93年9月14日審理筆錄）。以被告甲○○當時為年
    紀37歲之成年人，具相當社會經驗，對於上開為配合貸款事
    宜查證，而刻意在特定時間、地點等候，使查證人誤信之作
    法，與一般正當的分期付款買賣過程明顯不同之情節，當知
    之甚稔。而被告甲○○自知其為無資力之人，且無代胡棋閎
    清償債務之意願，其使汽車公司誤信而售車之故意甚為灼然
    。況且，胡棋閎因己身經濟窘困，購車目的在於獲得馬順利
    、乙○○等人給付的現金，而非基於使用車輛之目的，已據
    胡棋閎於原審證述明確，被告甲○○持續依指示到特定地點
    等候長達約1個多月，衡情難以諉為不知，其具共同詐欺取
    財之故意，應可認定。且被告甲○○為達到向奇異公司、匯
    豐公司購車目的，明知未得弟弟吳經能同意，任由不詳姓名
    之成年男子假冒吳經能，提出偽造之吳經能身分證，冒用名
    義擔任連帶保證人而簽名、蓋用印文。且為使汽車公司誤信
    整件購車事件的真實性，竟持續長達1個多月時間，依馬順
    利、乙○○指示在特定地點等候查詢，而冒名陳明祈之馬順
    宏乃馬順利的弟弟，馬順宏證述曾看過被告甲○○（見原審
    95年9月26日審理筆錄），則被告甲○○豈有不知陳明祈係
    遭人冒名之理，而事後除不詳姓名之成年男子再次冒名吳經
    能外，被告甲○○對於另一不詳姓名之成年男子冒名葉修
    之情，衡情亦具有犯意之聯絡，被告二人前揭之所辯，顯屬
    卸責之詞，要不可採。本件事證明確，被告甲○○、乙○○
    之犯行，均堪認定。
二、核被告甲○○、乙○○所為均係犯刑法第339條第1項之詐欺
    取財罪、同法第210條、第212條、第216條之行使偽造私文
    書罪、行使偽造特種文書罪、同法第201條第1項之偽造有價
    證券罪。就3C-5499號自小客車犯行部分，被告乙○○除與
    被告甲○○、第3人胡棋閎間，就詐欺取財行為，有犯意聯
    絡及行為分擔外，另與第3人馬順利、不詳姓名成年男子間
    ，就行使偽造私文書罪、行使偽造特種文書罪、偽造有價證
    券等罪間，有犯意聯絡及行為分擔；就3B9346號自小客車之
    犯行，被告2人與第3人馬順利、馬順宏、不詳姓名成年男子
    間，就詐欺取財、行使偽造私文書、行使偽造特種文書、偽
    造有價證券等罪間，有犯意聯絡及行為分擔；就7C1949號自
    小客車之犯行，被告2人與第3人馬順利、不詳姓名成年男子
    間，就詐欺取財、行使偽造私文書、行使偽造特種文書、偽
    造有價證券等罪間，有犯意聯絡及行為分擔，均為共同正犯
    。其等偽造印章後，加以蓋用，只論以偽造印文。而所犯偽
    造署押、偽造印文分為偽造文書、偽造有價證券之一部行為
    ；偽造文書之低度行為，為行使偽造私文書之高度行為吸收
    ，均不另論罪。且行使偽造有價證券之低度行為，為偽造有
    價證券之高度行為吸收，亦不另論。被告2人所犯多次詐欺
    取財、行使偽造私文書、行使偽造特種文書、偽造有價證券
    行為，時間接緊，手法相同，所犯各為構成要件相同之罪名
    ，顯係基於概括犯意而為，應依修正前連續犯規定，以一罪
    論，並各依法加重其刑。被告2人所犯詐欺取財罪、行使偽
    造私文書罪、行使偽造特種文書罪、偽造有價證券等罪間，
    具方法結果之牽連犯之裁判上一罪關係，均應依修正前刑法
    第55條牽連犯規定，從一重均以偽造有價證券罪處斷。又被
    告甲○○有關詐欺取得3C-5499號自小客車，以及偽造私文
    書、行使偽造特種文書、偽造有價證券、詐欺取得7C-1949
    號自小客車之犯罪事實部分，雖未據檢察官起訴（其中3C-5
    499號自小客車之詐欺取財犯行，已經檢察官於原審請求併
    案審理），因與本件起訴之3B-9346自小客車犯罪事實，具
    裁判上一罪關係，為起訴效力所及；被告乙○○有關3C-549
    9號、7C-1949號自小客車之偽造私文書、行使偽造特種文書
    、偽造有價證券、詐欺取財等犯罪事實，雖未據檢察官起訴
    ，因與本件起訴之3B-9346自小客車犯罪事實，亦具裁判上
    一罪關係，亦為起訴效力所及，法院均應一併審理。而關於
    檢察官認起訴犯罪事實中保證人之一簡坤山亦遭人冒用名義
    乙節（指3B-9346號自小客車部分），為被告甲○○、乙○
    ○否認，而相關之附條件買賣暨動產擔保契約書、申辦分期
    付款表、本票、授權書上「簡坤山之指紋」，經送內政部警
    政署刑事警察局指紋電腦比對、確認結果，未發現指紋相符
    者，有該局95年8月30日之鑑驗書附卷可憑。再依全部卷內
    證據資料，實則無任何證據足以證明簡坤山係遭人冒名擔任
    保證人之事實，此部分被告2人的犯罪嫌疑明顯不足，因檢
    察官認此部分與經起訴論罪科刑之部分，為裁判上一罪關係
    ，故此部分不另為無罪之諭知。又被告行為後，94年2月2日
    修正公布之刑法，於95年7月1日施行，而刑法第2條係規範
    行為後法律變更所生新舊法律比較適用之準據法，是刑法第
    2條本身雖經修正，但該條文既屬適用法律之準據法，本身
    尚無比較新舊法之問題，應逕適用裁判時即修正後刑法第2
    條規定以決定適用之刑罰法律。按行為後法律有變更者，適
    用行為時之法律。但行為後之法律有利於行為人者，適用最
    有利於行為人之法律，修正後刑法第2條第1項定有明文。又
    比較時應就罪刑有關之共犯、未遂犯、想像競合犯、牽連犯
    、連續犯、結合犯，以及累犯加重、自首減輕暨其他法定加
    減（如身分加減）與加減例等一切規定，綜其全部罪刑之結
    果而為比較。刑法第56條連續犯規定業於94年2月2日修正刪
    除，並於95年7月1日施行。是新法修正施行後，被告之數犯
    罪行為，即須分論併罰。此刪除雖非犯罪構成要件之變更，
    但顯已影響行為人刑罰之法律效果，自屬法律變更，依新法
    第2條第1項規定，比較新、舊法結果，本件仍應適用較有利
    於被告之行為時法律即舊法論以連續犯。修正後之刑法刪除
    第55條關於牽連犯之規定，本件被告所犯上開詐欺取財、行
    使偽造私文書、行使偽造特種文書、偽造有價證券等罪具牽
    連犯關係，依修正前即行為時之規定，應從一重處斷，依修
    正後之刑法已刪除牽連犯之規定，則應依數罪併罰規定分論
    併罰，比較新舊法之規定，修正後之規定並非較有利於被告
    。罰金刑部分，刑法分則編各罪所定罰金刑之貨幣單位原為
    銀元，修正前刑法第33條第5款規定「罰金：1元（銀元）以
    上」，而依罰金罰鍰提高標準條例規定，就72年6月26日前
    修正之刑法部分條文罰金數額提高2至10倍，其後修正者則
    不提高倍數，並依現行法規所定貨幣單位折算新臺幣條例規
    定，以銀元1元折算新臺幣3元；修正後刑法第33條第5款規
    定「罰金：新臺幣1000元以上，以百元計算之」，刑法第33
    條第5款所定罰金貨幣單位經修正為新臺幣後，刑法分則各
    罪所定罰金刑之貨幣單位亦應配合修正為新臺幣，為使刑法
    分則編各罪所定罰金之最高數額與刑法修正前趨於一致，乃
    增訂刑法施行法第1條之1「中華民國94年1月7日刑法修正施
    行後，刑法分則編所定罰金之貨幣單位為新臺幣。94年1月7
    日刑法修正時，刑法分則編未修正之條文定有罰金者，自94
    年1月7日刑法修正施行後，就其所定數額提高為30倍。但72
    年6月26日至94年1月7日新增或修正之條文，就其所定數額
    提高為3倍」。從而，刑法分則編各罪所定罰金刑之最高數
    額，於上開規定修正後並無不同，惟修正後刑法第33條第5
    款所定罰金刑最低數額，較之修正前提高，自以修正前刑法
    第33條第5款規定較有利於被告。至於修正前刑法第28條規
    定「二人以上共同實施犯罪之行為者，皆為正犯」，修正後
    刑法第28條規定「二人以上共同實行犯罪之行為者，皆為正
    犯」，剔除未參與犯罪實行行為之預備及陰謀共同正犯，對
    本件被告甲○○、乙○○、馬順利、馬順宏、不詳姓名成年
    男子而言，均已參與實行行為，修正前後之規定，無何有利
    或不利之情形。無適用修正後刑法第2條第1項之規定比較新
    舊法適用之問題。又按依修正後刑事訴訟法施行法第7條之3
    規定：「中華民國92年1月14日修正通過之刑事訴訟法施行
    前，已繫屬於各級法院之案件，其以後之訴訟程序，應依修
    正刑事訴訟法終結之。但修正刑事訴訟法施行前已依法定程
    序進行之訴訟程序，其效力不受影響」，而92年2月6日修正
    公布之刑事訴訟法，業於同年9月1日施行，本件引用在修正
    刑事訴訟法施行前之警詢及檢察官之偵訊筆錄，均係修正刑
    事訴訟法施行前依當時之法定程序所製作取得之證據，其證
    據能力不因修正刑事訴訟法實施而受影響。被告乙○○請求
    傳訊證人王兆年，以證明在迪化街尋獲的3C-5499號車子來
    源，及請求傳訊證人關錦鵬，以證明在蘆洲尋獲的3B-9346
    號車子來源等，查證人即告訴代理人王兆年於90年10月22日
    偵查時已陳明查出車子位於迪化街2段130號，我們已向士林
    法院民事執行處申請強制執行取回車輛等（見90年度發查字
    第1193號卷第24頁），有關證人關錦鵬，亦僅係奇異公司車
    輛取回通知書上載稱3B-9346車上發現有明片為21世紀公司
    人員關錦鵬（原審卷一第148頁），並無其明片及其地址、
    人員之特徵，而與本件之待證事項亦無必然之關係，且本件
    事證已明，核無傳訊之必要。被告乙○○請求調查其於彰化
    銀行蘆洲分行00000000000000號帳戶交易記錄等，以證明其
    無不法得利等，惟該帳戶有無進帳等，並無法即可確定被告
    無本件之犯行，且本件事證已明，核無必要。再被告甲○○
    請求傳訊證人柯立仁、蔡俊昌、蘇明泉等，查證人柯立仁於
    90年10月22日偵查時已證述明確（見90年度發查字第1193號
    卷第34頁），證人蔡俊昌、蘇明泉於原審亦已到庭證述明確
    ，且本件事證已明，核無再傳訊之必要。
三、原審以被告二人犯行明確，適用刑法第2條第1項前段、第28
    條、第201條第1項、第210條、第212條、第216條、第339條
    第1項、第205條、第219條、修正前刑法第55條、第56條，
    罰金罰鍰提高標準條例第1條前段之規定，並審酌被告2人不
    思以正當途徑獲取財物，為貪圖私利竟多次以不法手段詐購
    汽車牟利，甚至未得他人同意，冒用他人名義，偽造文書、
    行使偽造之國民身分證、偽造有價證券，使他人無端受害，
    對社會治安之危害非輕，參以被告甲○○僅坦承部分犯行、
    被告乙○○否認犯行並設詞狡辯，未見悔意之態度，以及本
    件犯罪目的、手段等情，認被告甲○○、乙○○共同連續意
    圖供行使之用，而偽造有價證券，甲○○處有期徒刑年肆
    月，乙○○處有期徒刑年拾月，至如附表所示偽造印章、
    偽造印文、偽造署押、偽造之有價證券本票，分別應依刑法
    第205條、第219條規定宣告沒收，而本件出示予對保人員之
    偽造蕭翰琦國民身分證、偽造之吳經能、陳明祈國民身分證
    、偽造之葉修國民身分證，既未扣案，迄今逾4年餘，未
    見再度出現，顯已滅失而不存在，爰不予宣告沒收等，經核
    於法並無違誤，量刑亦屬妥適，被告乙○○上訴否認其犯行
    ，被告甲○○上訴否認部分之犯行，均無可採，被告二人上
    訴為無理由，公訴人提起上訴認被告乙○○部分量刑太輕，
    亦無理由，均應予以駁回。
據上論斷，應依刑事訴訟法第368條判決如主文。
本案經檢察官丁樹蘭到庭執行職務。
中      華      民      國     97   年   1    月   8   日
                        刑事第七庭  審判長法  官 黃麗生
                                          法  官 江國華
                                          法  官 許宗和
以上正本證明與原本無異。
如不服本判決，應於收受送達後十日內向本院提出上訴書狀，其
未敘述上訴之理由者並得於提起上訴後十日內向本院補提理由書
（均須按他造當事人之人數附繕本）。
                                          書記官 林淑貞
中      華      民      國     97   年   1    月   16  日
附錄：本案論罪科刑法條全文
96年度上訴字第95號判決附表
一、車號3C-5499號自小客車部分:
  (一)偽造之蕭翰琦印章1枚。
  (二)偽造分期付款購車申請書上，偽造之蕭翰琦署押1枚。
  (三)偽造之附條件買賣契約書上，偽造之蕭翰琦署押1枚、印文1
    枚。
  (四)偽造發票日期為民國90年5月29日、面額為91萬1052元之本
    票1紙 (指蕭翰琦部分，而其上偽造之蕭翰琦署押、印文各1
    枚，為偽造本票之一部，已因本票之沒收而包括在內，故不
    重為沒收)。
二、車號3B-9346號自小客車部分:
  (一)偽造之吳經能印章1枚。
  (二)偽造之申辦分期付款表上偽造之陳明祈署押1枚、吳經能署
    押1枚、印文1枚。
  (三)偽造之附條件買賣暨動產擔保契約書上，偽造之陳明祈署押
    1枚、吳經能署押1枚、印文1枚。
  (四)偽造發票日期為90年6月16日、面額為46萬元之本票I紙 (指
    吳經能、陳明祈部分，而其上偽造之陳明祈署押1枚、吳經
    能署押1枚、印文1枚，均為偽造本票之一部，已因本票之沒
    收而包括在內，故不重為沒收)。
  (五)偽造之授權書上，偽造之陳明祈署押1枚、吳經能署押1枚、
    印文1枚。
三、車號7C-1949號自小客車部分:
  (一)偽造之葉修印章1枚。
  (二)偽造之附條件買賣契約書上，偽造之葉修署押計2枚、印
    文計2枚、吳經能之署押2枚、印文2枚 (該書面上連帶保證
    人處及對保欄位)。
  (三)偽造發票日期為民國90年6月29日、面額為61萬1064元之本
    票I紙 (指吳經能、葉修部分，而其上偽造之葉修署押1
    枚、印文1枚、吳經能署押1枚、印文1枚，均為偽造本票之
    一部，已因本票之沒收而包括在內，故不重為沒收）。
  (四)偽造之授權書上，偽造之葉修署押1枚、印文1枚、吳經能
    署押1枚、印文1枚。
  (五)至於本件偽造之吳經能印章1枚，與上開3B-9346號自小客車
    犯行中偽造之吳經能印章同一，故不重為沒收。
附錄：本案論罪科刑法條全文
中華民國刑法第201條
意圖供行使之用，而偽造、變造公債票、公司股票或其他有價證
券者，處3年以上10年以下有期徒刑，得併科3千元以下罰金。行
使偽造、變造之公債票、公司股票或其他有價證券，或意圖供行
使之用，而收集或交付於人者，處1年以上7年以下有期徒刑，得
併科3千元以下罰金。
中華民國刑法第205條
偽造、變造之有價證券、郵票、印花稅票、信用卡、金融卡、儲
值卡或其他相類作為提款、簽帳、轉帳或支付工具之電磁紀錄物
及前條之器械原料及電磁紀錄，不問屬於犯人與否，沒收之。
中華民國刑法第210條
偽造、變造私文書，足以生損害於公眾或他人者，處5年以下有
期徒刑。
中華民國刑法第212條
偽造、變造護照、旅券、免許證、特許證及關於品行、能力服務
或其他相類之證書、介紹書，足以生損害於公眾或他人者，處1
年以下有期徒刑、拘役或3 百元以下罰金。
中華民國刑法第216條
行使第210條至第215條之文書者，依偽造、變造文書或登載不實
事項或使登載不實事項之規定處斷。
中華民國刑法第219條
偽造之印章、印文或署押，不問屬於犯人與否，沒收之。
中華民國刑法第339條
意圖為自己或第三人不法之所有，以詐術使人將本人或第三人之
物交付者，處5 年以下有期徒刑、拘役或科或併科1 千元以下罰
金。
以前項方法得財產上不法之利益或使第三人得之者，亦同。
前二項之未遂犯罰之。


司法院資訊處製作；財團法人民間司法改革基金會備份。
